臺灣新竹地方法院民事裁定
110年度消債聲免字第3號
聲  請  人  杜霖晴  


上列當事人因消費者債務清理事件，聲請免責，本院裁定如下：
    主  文
聲請人即債務人杜霖晴應予免責。
    理  由
一、按法院裁定開始清算程序後，債務人有薪資、執行業務所得
    或其他固定收入，扣除自己及依法應受其扶養者所必要生活
    費用之數額後仍有餘額，而普通債權人之分配總額低於債務
    人聲請清算前2 年間，可處分所得扣除自己及依法應受其扶
    養者所必要生活費用之數額者，法院應為不免責之裁定，但
    債務人證明經普通債權人全體同意者，不在此限；債務人因
    第133 條之情形，受不免責之裁定確定後，繼續清償達該條
    規定之數額，且各普通債權人受償額均達其應受分配額時，
    得聲請法院裁定免責，消費者債務清理條例（下稱消債條例
    ）第133條、第141條分別定有明文。又上開第141條之規定
    乃係為鼓勵債務人利用其薪資、執行業務所得或其他固定收
    入清償債務，以獲得免責，是債務人縱因第133條之情形，
    受不免責之裁定，如其事後繼續工作並清償債務，於清償額
    達第133條所定之數額，且各普通債權人受償額均達依該數
    額應受分配額時，各債權人之債權已獲相當程度之清償時，
    自宜賦予其重建經濟之機會，爰設立第141條之規定給予債
    務人得聲請法院裁定免責之機會，此觀該條立法理由即可明
    知。從而，債務人依消債條例第141條規定聲請免責時，法
    院僅須依債務人是否已清償達消債條例第133條規定之數額
    及各普通債權人受償額是否均達其應受分配額為免責與否之
    認定，無須再斟酌原不免責事由之情節及其他一切情狀。
二、本件聲請意旨略以：聲請人經本院108年度消債職聲免字第1
    3號裁定不予免責確定後，已繼續清償債務，達消債條例第1
    41條所定數額，且各普通債權人受償額均已達其應受分配額
    ，爰依消債條例第141條規定，聲請裁定准予免責等語。
三、經查：
㈠、聲請人前於108年1月10日向本院聲請清算，經本院以108年度
    消債清字第3號裁定准自108年4月11日下午4時起開始清算程
    序，復經本院司法事務官以108年度司執消債清字第9號裁定
    清算程序終止確定，普通債權人未受分配，再於108年11月1
    1日以108年度消債職聲免字第13號裁定不免責確定等情，此
    經本院核閱各該案卷無訛，是以此部分事實，應堪以認定。
    聲請人主張其業已清償達消債條例第133 條之數額而聲請免
    責，揆諸首揭說明，本院即應審酌聲請人是否符合消債條例
    第141 條規定，即債務人清償是否達第133 條所定數額，及
    全體普通債權人受償額是否均達應受分配額等要件。
㈡、聲請人於聲請清算後每月平均收入為新臺幣（下同）23,796
    元，扣除每月必要支出為18,659元，尚有餘額5,137元，業
    經本院108年度消債職聲免字第13號裁定認定在案（見本院
    卷第27-28頁）。又聲請人係於108年1月10日具狀聲請清算
    ，則聲請人聲請清算前二年計算收入及每月生活必要支出之
    時點應為106年1月至107年12月，據聲請人陳報其聲請清算
    之日前2年分別於信實公寓大廈管理維護股份有限公司擔任
    派遣人員、炸雞攤工作、台灣三偉達醫療器材股份有限公司
    製造部助理技術員，此有108年1月10日聲請狀、本院依職權
    調查稅務電子閘門財產所得調件明細表在卷可憑（見清算卷
    第12頁、消債職聲免卷第17-20頁），堪信債務人上開所述
    為真實，是債務人聲請清算前二年之收入總計為490,493元
    （計算式：106年度所得額190,449元＋107年度所得額180,04
    4元＋炸雞攤工作收入120,000元）；聲請清算前二年之生活
    必要支出，則以本院108年度消債清字第3號裁定所認定之每
    月支出18,659元核算，總計為447,816元（計算式：18,659
    元×24個月），前揭可處分所得扣除自己必要生活費用之餘
    額為42,677元（計算式：490,493元－447,816元）。而債權
    人於清算程序中全未受償，即分配總額為0元，是依消債條
    例第141條第1項規定，債務人受不免責之裁定確定後，如繼
    續清償達42,677元，且各普通債權人受償額均達其應受分配
    額時，即得聲請法院裁定免責。
㈢、聲請人主張其於本院108年度消債職聲免字第13號裁定確定後
    ，已繼續清償普通債權人，總計清償124,001元，已達消債
    條例第133條所定之數額，且各債權人受償額均達其應受分
    配額等情，業據其提出清償明細及匯款單影本附卷為憑(見
    本院卷第17、35-41頁)，經本院依職權函查各債權人是否受
    償，經債權人遠東國際商業銀行股份有限公司陳報聲請人已
    清償21,737元（見本院卷第65頁）、元大商業銀行股份有限
    公司陳報聲請人已還款12,425元（見本院卷第83頁）、玉山
    商業銀行股份有限公司陳報已受償25,073元（見本院卷第79
    頁）、凱基商業銀行股份有限公司陳報聲請人已清償24,577
    元（見本院卷第91頁），與聲請人提出清償明細及匯款單影
    本相符。其他債權人則對本院函查之聲請人主張還款金額未
    具狀爭執，既有上開匯款單影本可據，是聲請人主張其於受
    不免責裁定確定後，已清償達消債條例第133條所定數額，
    堪信真實，則其依消債條例第141條規定聲請免責，即屬有
    據。從而，本件聲請人聲請免責，為有理由，應予准許。
四、至於債權人表示不同意債務人免責等語，依首開說明，債務
    人繼續清償達消債條例第133條所訂數額而依同條例第141條
    規定聲請法院裁定免責時，法院即無裁量餘地，應為免責之
    裁定（臺灣高等法院暨所屬法院104年法律座談會民事類提
    案第24號法律問題研討結果參照），是債權人所執前開主張
    ，洵非可採，附此敘明。　　
五、據上論結，本件聲請為有理由，爰裁定如主文。 　　　
中　　華　　民　　國　　110 　年　　4 　　月　　21　　日
              民事第二庭        法　官　陳麗芬
以上為正本係照原本作成。
如不服本裁定，應於裁定送達後10日內，以書狀向本院提出抗告
，並繳納抗告費新臺幣1,000元。
中　　華　　民　　國　　110 　年　　4 　　月　　21　　日
                                書記官　曾煜智